【裁判字號】    99,聲,2
【裁判日期】    990119
【裁判案由】    聲請避
【裁判全文】
臺灣高等法院高雄分院民事裁定             99年度聲字第2號
聲  請  人  甲○○
上列聲請人與相對人皇佳化學製藥股份有限公司等4 人間返還不
當得利等事件（本院98年度上更三字第20號），聲請法官迴避，
本院裁定如下：
    主  文
聲請駁回。
聲請程序費用由聲請人負擔。
    理  由
一、聲請意旨略以：本件最高法院以是否踐行筆錄更正程序，以
    保障訴訟關係人之異議權、抗告權，涉及司法救濟途徑之程
    序權保障，原審於判決理由項下未予論述，廢棄發回本院由
    實股法官承辦，惟本事件91年間為玄股承辦案件，而書記官
    處分書異議事件由實股承辦，有違法官法定原則。又本件實
    股法官職權勘驗90年度上字第378 號事件準備程序錄音帶後
    ，查明欠缺91年4 月8 日之準備程序全程錄音內容，但仍以
    裁定駁回聲請人之異議，既未傳訊相關證人調查準備程序經
    過之事實，遽爾引用被上訴人於系爭事件91年1 月7 日準備
    程序筆錄、91年4 月8 日民事答辯狀、91年5 月2 日準備程
    序筆錄，對於本件實體爭執其中關於被上訴人自認與否之事
    實顯然已形成不利於上訴人之主張心證，已有未審先判之情
    事，則上開裁定已足認本件法官執行職務有偏頗之虞，爰依
    民事訴訟法第33條第1 項第2 款規定聲請法官迴避等語。
二、對於法院書記官之處分，得於送達或受通知後10日內提出異
    議，由其所屬法院裁定，民事訴訟法第240 條第2 項定有明
    文。該條項所指所屬法院即指為處分之書記官所屬之法院。
    至於應由法院（廣義）之何法官辦理，則乃委之該院之事務
    分配，實務上即由現在受分配辦理該案之法官辦理。查兩造
    間請求返還不當得利等事件於發回前，曾由本院玄股承辦，
    因玄股書記官於91年4 月8 日所為之筆錄，有所更正，兩造
    對筆錄更正前後之記載有爭執，經最高法院第三次發回更審
    ，依法院事務分配由實股辦理。聲請人對玄股鄭翠芬書記官
    處分書聲明異議，而由鄭翠芬書記官所屬法院即本院現在受
    分配本事件之實股法官辦理，並無不合，聲請人指有違法官
    法定原則，殊屬誤用該原則。
三、按民事訴訟法第33條第1 項第2 款規定法官有應自行迴避而
    不自行迴避以外之情形，足認其執行職務有偏頗之虞，據而
    聲請法官迴避者，應以法官對於訴訟標的有特別利害關係，
    或與當事人之一造有密切之交誼或嫌怨，或基於其他情形客
    觀上足疑其為不公平之審判者為其原因事實，若僅憑當事人
    之主觀臆測，或不滿法官進行訴訟遲緩，或認法官就其聲明
    之證據不為調查、鑑定或指揮訴訟欠當，則不得謂其有偏頗
    之虞。且此種迴避原因，依同法第34條第2 項、第284 條之
    規定，應提出能即時調查之證據以釋明之。聲請人指稱法官
    未傳訊相關證人調查準備程序經過之事實而駁回聲請人之異
    議（本院98年度聲字第54號98年12月14日裁定）乃依法所為
    之裁定。依上揭說明，不得認其執行職務有偏頗之虞。況承
    審法官然已參酌系爭事件91年1 月7 日準備程序筆錄、91年
    4 月8 日民事答辯狀、91年5 月2 日準備程序筆錄等相關筆
    錄及書狀而為上開異議裁定之認定，聲請人自不得僅憑主觀
    上之臆測，謂其有偏頗之虞。此外，抗告人亦未就承審法官
    對於訴訟標的有特別利害關係，或與當事人之一造有密切之
    交誼或嫌怨，或基於其他情形，客觀上足疑其為不公平之審
    判，並提出能即時調查之證據以釋明之，即與上揭聲請法官
    迴避之要件不符，是聲請人聲請法官迴避，核無理由，應予
    駁回。
據上論結，本件聲請為無理由，依民事訴訟法第95條、第78條，
裁定如主文。
中    華    民    國    99    年    1     月    19    日
                              民事第六庭
                                  審判長法官  許明進
                                  法      官  徐文祥
                                  法      官  張明振
以上正本證明與原本無異。
如不服本裁定應於送達後10日內向本院提出抗告狀 （並按他造
當事人之人數附繕本）， 並繳納抗告費新台幣1,000 元。
中    華    民    國    99    年    1     月    21    日
                                  書  記  官  熊惠津

司法院資訊處製作；財團法人民間司法改革基金會備份。
